【裁判字號】    89,訴,720
【裁判日期】    890627
【裁判案由】    野生動物保育法
【裁判全文】
臺灣臺北地方法院刑事判決                          八十九年度訴字第七二號
    公  訴  人  臺灣臺北地方法院檢察署檢察官
    被      告  甲○○
右列被告因違反野生動物保育法案件，經檢察官提起公訴（八十九年度偵字第九二二
六號），本院判決如左：
    主  文
甲○○未經主管機關同意，買賣瀕臨絕種野生動物產製品，處有期徒刑柒月，緩刑貳
年。
扣案之象牙印章參顆沒收。
    事  實
一、甲○○係臺北縣新店市○○路四十四號「三民鎖匙刻印行」之負責人，明知象牙
    製品屬於瀕臨絕種野生動物產製品，非經主管機關之同意，不得買賣，竟於民國
    八十九年二月初，未經主管機關之同意，在其上開店內向年籍不詳之賴先生，以
    每顆新臺幣（下同）六百元之代價，購入以瀕臨絕種野生動物象之象牙所製成之
    刻印用印章三顆，並放置於上開店內之抽屜內，伺機販賣，嗣於八十九年五月三
    日上午十一時四十五分許，經警在上開店內當場查獲，並扣得象牙印章三顆。
二、案經臺北縣警察局新店分局報告臺灣臺北地方法院檢察署檢察官偵查起訴。
    理  由
一、訊據被告甲○○矢口否認有何違反野生動物保育法之犯行，辯稱：當時伊購買系
    爭三顆象牙印章，並無預備任何用途，適伊姊預定今年十一月十八日結婚，伊才
    於今年二月間將此三顆印章拿到上開店內，準備刻給伊姊結婚之用，並無營利或
    販賣之意圖云云。按象牙製品業經行政院農委會於七十九年八月三十一日以七十
    九農林字第九○三○三七二A公告為瀕臨絕種野生動物產製品在案。次按野生動
    物保育法第四十條第一項第二款之法文並未明訂買賣行為以營利為目的始加以處
    罰，且為貫徹該法禁絕買賣以達成保護保育類動物之立法精神，解釋上亦不應以
    營利為限，故只要有買賣之行為，不問動機、目的為何，均應加以處罰，以免購
    買者以觀賞、餽贈為詞逃避刑責致使立法目的無由貫徹。是被告既已坦承未經主
    管機關同意購入象牙印章三顆，則不論其目的為何，業已違反該條款之規定。又
    被告於八十九年五月三日偵查中先是供稱該三顆印章係因其姊下個月結婚，準備
    刻給其姊之用等語，於本院審理中又改稱其姊八十九年十一月十八日結婚，其同
    年二月間拿到店裡，準備刻給其姊等語，前後供述不一，且被告若非有販賣營利
    之意圖，為何早在八十九年二月間即將系爭三顆印章擺放在上開店內即商業營業
    場所，並至同年五月三日查獲時，仍未動手刻印。再者，被告於警訊及偵查中業
    已明確坦承系爭三顆印章係於右揭時間在其店內向前來兜售之年籍不詳賴姓成年
    人所購買，故其後於本院審理中又改口稱該三顆印章，係於八十七年間，其在木
    柵刻印店當學徒時，向前來兜售之不詳姓名之人所購入等情，顯係意圖迴避刑責
    之詞，不足採信。此外，復有證人即當天查獲本件之行政院農委會野生保護小組
    成員陳鄭能恭於本院審理中證稱當天於上開店內，在被告座位抽屜，查到象牙印
    章三顆等語，及搜索扣押證明筆錄、行政院農業委員會野生動物保護小組聯合執
    行記錄表附卷可稽，並有象牙印章三顆扣案可供佐證。被告所辯純係卸責之詞，
    不足採信，事證明確，其犯行堪以認定。
二、核被告所為係犯野生動物保護法第四十條第一項第二款未經主管機關同意買賣瀕
    臨絕種野生動物產製品之罪。爰審酌被告買賣象牙之數量、其行為所造成之危害
    、及被告之素行、智識程度、犯罪後之態度等一切情狀，量處如主文所示之刑。
    查被告前未曾受有期徒刑以上刑之宣告，有臺灣高等法院檢察署刑案紀錄簡復表
    在卷可稽，其經此教訓應知警惕，當無再犯之虞，本院因認對其所處之刑，以暫
    不執行為適當，爰併宣告緩刑二年，以啟自新。扣案之象牙印章三顆，屬保育類
    野生動物產製品，併依同法第五十二條第一項，宣告沒收之。
三、公訴意旨另以被告於八十九年二月初起，公然在上開店內陳列、展示前述保育類
    野生動物象牙印材之刻印用三顆，因認被告涉有違反野生動物保育法第四十條第
    一項第二款未經主管機關同意意圖販賣而陳列展示瀕臨絕種野生動物產製品罪嫌
    。然查被告係將系爭三顆象牙印章放置在上開店內之抽屜內，業據證人陳鄭能恭
    於本院審理時證述明確，並有現場查扣照片附卷可稽，足認被告並無陳列、展示
    系爭三顆印章之行為，此外復查無其他積極證據證明被告確有公訴人所指此部分
    之犯行，惟公訴意旨認此部分與前揭論罪科刑部分，有牽連犯之裁判上一罪之關
    係，爰不另為無罪之諭知，附此敘明。
據上論斷，應依刑事訴訟法第二百九十九條第一項前段、野生動物保育法第四十條第
一項第二款、第五十二條第一項、刑法第十一條前段、第七十四條第一款判決如主文
。
本案經檢察官楊國宏到庭執行職務
中      華      民      國      八十九      年      六    月    二十七  日
                                      臺灣臺北地方法院刑事第四庭
                                          法  官  金  學  坪
右正本證明與原本無異。
如不服本判決，應於判決送達後十日內，向本院提出上訴狀。
                                          書記官  孫  捷  音
中      華      民      國      八十九      年      六    月    二十九  日
附錄本案論罪科刑法條全文
野生動物保護法第四十條第一項第二款
有左列情形之一者，處一萬元以下罰鍰：
一、違反第十九條第一項規定者。
二、違反第二十五條規定者。
三、違反第二十七條第二項規定者。
四、違反第三十條規定者。
五、所有人或占有人違反第三十一條規定出售野生動物之屍體者。
六、不以營利為目的，非法購買保育類野生動物者。
七、不以營利為目的，非法購買瀕臨絕種或珍貴稀有野生動物之屍體、骨、角、牙、
    皮、卵、器官或其製品者。
野生動物保護法第五十二條第一項
犯第四十條、第四十一條、第四十二條或第四十三條第三項之罪，查獲之保育類野生
動物得沒收之；查獲之保育類野生動物產製品及供犯罪所用之獵具、藥品、器具，沒
收之。


司法院資訊處製作；財團法人民間司法改革基金會備份。
